臺灣臺南地方法院交通事件裁定　　　　100年度交聲字第859號
移送機關　　交通部公路總局嘉義區監理所臺南監理站
異議人即
受處分人　　李世安
上列異議人即受處分人因違反道路交通管理處罰條例案件，對於
交通部公路總局嘉義區監理所臺南監理站民國100年11月18日所
為之裁決處分（處分案號：嘉監南字第裁74-M00000000號）聲明
異議，本院裁定如下：
    主    文
原處分撤銷。
李世安不罰。
    理    由
一、原處分意旨略以：異議人即受處分人李世安（下稱異議人）
    駕駛車牌號碼C7-4621號自用一般小貨車（下稱系爭車輛）
    ，於民國99年10月22日0時15分許，行經臺南縣永康市○○
    路597號前時，因肇事致人受傷，異議人未對傷者採取救護
    措施，亦未留下聯絡資料，未保持車輛終止位置，未通知警
    察機關處理即移動現場而逃逸，經臺南縣警察局永康分局（
    下稱舉發機關）警員據報到場處理，再通知異議人到局製作
    筆錄後予以製單舉發，嗣經移送機關即交通部公路總局嘉義
    區監理所臺南監理站（下稱原處分機關）以其違規事實明確
    ，依道路交通管理處罰條例第62條第3項、第4項、第67條第
    3項（原處分漏載第62條第3項、第67條第3項）及違反道路
    交通管理事件統一裁罰基準表之規定，裁處異議人罰鍰新臺
    幣（下同）9,000元，吊銷駕駛執照，1年內不得考領駕駛執
    照等語。
二、聲明異議意旨略以：異議人當時並無違規，係機車駕駛人行
    車未注意車前狀況，於異議人汽車處於停止狀態時撞擊異議
    人汽車所致，異議人自認對車禍發生並無過失，且不知機車
    撞擊之車輛為自己之車輛，遂將車開離現場，熟料引起機車
    駕駛人不滿，報警稱異議人肇事逃逸，然此事件業經檢察官
    予以不起訴，為此聲明異議，請求撤銷原處分等語。
三、按汽車駕駛人駕駛汽車肇事致人受傷或死亡者，應即採取救
    護措施及依規定處置，並通知警察機關處理，不得任意移動
    肇事汽車及現場痕跡證據，違反者處3,000元以上9,000元以
    下罰鍰。但肇事致人受傷案件當事人均同意時，應將肇事汽
    車標繪後，移置不妨礙交通之處所；前項駕駛人肇事致人受
    傷而逃逸者，吊銷其駕駛執照；致人重傷或死亡而逃逸者，
    吊銷其駕駛執照，並不得再考領；汽車駕駛人，曾依本條例
    其他各條規定吊銷駕駛執照者，1年內不得考領駕駛執照，
    道路交通管理處罰條例第62條第3項、第4項、第67條第3項
    分別定有明文。又違反行政法上義務之行為非出於故意或過
    失者，不予處罰，行政罰法第7條第1項亦定有明文。是以，
    前開道路交通管理處罰條例處罰規定，並未處罰過失，故必
    以受處分人有逃逸之故意，或故意不依規定處置，始得歸責
    ，詳言之，受處分人除客觀上有逃逸之行為外，尚須對其肇
    事致人受傷或死亡之事實有違法之認識，及決意逃逸之故意
    ，或故意不依規定處置，始足當之，合先敘明。次按犯罪事
    實應依證據認定之，無證據不得認定犯罪事實；又不能證明
    被告犯罪或其行為不罰者，應諭知無罪之判決，刑事訴訟法
    第154條第2項、第301條第1項，分別定有明文。又認定不利
    於被告之事實，須依積極證據，苟積極證據不足為不利於被
    告事實之認定時，即應為有利於被告之認定，更不必有何有
    利之證據；且事實之認定，應憑證據，如未能發現相當證據
    ，或證據不足以證明，自不能以推測或擬制之方法，以為裁
    判基礎；而認定犯罪事實所憑證據，雖不以直接證據為限，
    間接證據亦包括在內；然而無論直接或間接證據，其為訴訟
    上之證明，須於通常一般之人均不致有所懷疑，而得確信其
    為真實之程度者，始得據為有罪之認定，若其關於被告是否
    犯罪之證明未能達此程度，而有合理性懷疑之存在時，事實
    審法院復已就其心證上理由予以闡述，敘明其如何無從為有
    罪之確信，因而為無罪之判決，尚不得任意指為違法，最高
    法院分別著有30年上字第816號、40年台上字第86號、76年
    台上字第4986號等判例可資參照。而依道路交通管理處罰條
    例第89條規定，法院受理有關交通事件，準用刑事訴訟法之
    規定，前開規定及判例意旨自得適用於本件聲明異議案件。
四、經查：
  (一)異議人駕駛系爭車輛，於99年10月22日0時15分許，在臺南
    縣永康市○○路597號前，與由第三人吳上德所駕駛搭載吳
    信宏之車牌號碼LW8-239號重型機車發生擦撞，致第三人吳
    上德、吳信宏人車倒地，吳上德並受有左胸壁挫傷、肢體多
    處擦挫傷等傷害，吳信宏受有右外踝閉鎖性骨折、手挫傷等
    傷害，異議人雖有下車察看，惟未對吳上德、吳信宏二人採
    取救護措施，亦未通知警察機關處理而逕行駕車離去，經舉
    發機關警員據報到場處理，並據吳上德、吳信宏提供上開車
    輛之車牌號碼，嗣通知異議人到局製作筆錄，知悉駕駛人即
    為異議人後予以製單舉發，復由原處分機關依法裁處如前所
    述等情，有臺南縣警察局99年12月19日南縣警交字第M00000
    000號舉發違反道路交通管理事件通知單及原處分機關100年
    11月18日嘉監南字第裁74-M00000000號裁決書各1份附卷可
    稽，並有道路交通事故現場圖、道路交通事故調查報告表(一)
    、(二)、現場照片、財團法人奇美醫院診斷證明書、當事人談
    話筆錄等件在警卷可佐。
  (二)次查，異議人因本件交通事故而涉嫌駕車肇事逃逸之犯行，
    經警移送臺灣臺南地方法院檢察署（下稱臺南地檢署）檢察
    官以100年度偵字第280號偵查案進行偵查，異議人於100年2
    月15日偵訊時陳稱：發生車禍時，其人在店裡面，其從當晚
    九點多就在該店裡，至當晚十二點多才離開，聽到撞擊聲時
    ，其當時在聊天、等歌，不知道告訴人為何說其當時在倒車
    ，其離開時不知車子被撞到等語（見偵卷第11-13頁）；而
    證人廖忠益於100年2月15日偵訊時結證稱：99年10月21日晚
    上10點多時進入醉愛卡拉OK與異議人一起唱歌，在唱歌時，
    有聽到撞擊聲，當時其與異議人在聊天，其確定發生車禍時
    ，異議人在店裡面等語（見偵卷第14-15頁）；第三人即與
    異議人發生擦撞之機車駕駛人吳上德於100年2月15日偵訊時
    陳稱：發生車禍時，其因在雨中看不太清楚車子大燈及倒車
    燈有無亮等語（見偵卷第11頁）。又本件車禍發生時為夜間
    、雨天，有道路交通事故調查報告表(一)在警卷可稽（見警卷
    第25頁）。本院審酌異議人、證人及第三人之上開陳述，認
    本件車禍發生時，既為夜間、雨天，而第三人不清楚系爭車
    輛之倒車燈是否亮啟，即系爭車輛是否為行進中尚不可知，
    又證人證稱異議人當時在店裡面不在車禍現場，因此，異議
    人稱發生車禍時，其不在現場，不知車子被撞等語，應非不
    可信。是則尚難認異議人主觀上有肇事逃逸之故意。
  (三)再查，本件刑事案件經檢察官偵查後，亦認本件事故非異議
    人駕駛車輛所造成，此外，復查無其他積極證據足認異議人
    有何肇事逃逸犯行，應認異議人罪嫌不足，乃將全案為不起
    訴處分，有臺南地檢署100年度偵字第280號不起訴處分書附
    卷可參，復經本院依職權調閱上開偵查卷宗全卷查閱屬實。
    因此，異議人之系爭車輛於前揭時地固有與被害人吳上德發
    生交通事故並致吳上德、吳信宏受傷，且未即採取救護措施
    及依規定處置，並通知警察機關處理，並任意移動肇事汽車
    及現場痕跡證據。然依前揭說明，足認異議人於肇事當時並
    未在現場，其不知被害人受傷係與其車輛發生擦撞所致，其
    並非基於肇事後意圖規避責任而逃逸，且原處分機關亦未提
    出其他積極證據以供本院佐證，本院亦查無其他具體事證足
    資證明異議人確有肇事致被害人吳上德、吳信宏受傷後，未
    對被害人二人採取必要救護措施及依規定處置，並通知警察
    機關處理，且任意移動肇事汽車、現場痕跡證據及因此逃逸
    等違規情事之主觀犯意，是難認異議人有肇事逃逸之違規行
    為。
  (四)依上所述，異議人之上開辯解尚非無據，原處分機關未予詳
    查，遽予裁罰，容有未洽。從而，本件異議為有理由，自應
    將原處分予以撤銷，並另為異議人不罰之諭知。
五、據上論斷，應依道路交通管理處罰條例第87條第2項、道路
    交通事件處理辦法第19條前段，裁定如主文。
中    華    民    國   100    年    12    月    29    日
                      交通法庭  法  官  林福來
以上正本證明與原本無異。
如不服本裁定，應於收受送達後5日內向本院提出抗告狀。（應
附繕本）
                                書記官  李淑惠
中    華    民    國   101    年    1     月    2     日